臺灣彰化地方法院交通事件裁定　　　　 94年度交聲字第301號
原處分機關　交通部公路總局台中區監理所彰化監理站
受處分人
即異議人　　航泰通運有限公司
代 表 人　　彭智慧
代 理 人　　邱志成
上列受處分人因違反道路交通管理處罰條例案件，對於交通部公
路總局台中區監理所彰化監理站所為之彰監四字第裁64－Ｑ0000
0000號裁決，聲明異議，本院裁定如下：
    主  文
原處分撤銷。
航泰通運有限公司不罰。
    理  由
一、聲明意旨略以：本公司所有ＩＪ－○九八號大貨車於九十四
    年四月二十二日七時許，行經宜蘭蘇澳鎮○○路，經員警攔
    查舉發「駕駛執照吊扣期間駕駛大型車（處罰車主）」違規
    ；經詳查本公司所有前開車輛之司機詹政翰是本公司所僱用
    ，而違規人竟是詹政翰之父親詹進明，其與本公司無任何僱
    傭關係，亦非隨車助手，卻隨車又違規駕駛，待駕駛人詹進
    明違規後本公司始知上述情形，本公司已善盡查證之防範注
    意，請予免罰以示公平等語。
二、按汽車駕駛人駕駛聯結車、大客車、大貨車，駕駛執照吊扣
    期間駕車者，汽車所有人及駕駛人各處新臺幣四萬元以上八
    萬元以下罰鍰，並當場禁止該汽車駕駛人駕駛及扣留其車輛
    牌照，道路交通管理處罰條例第二十一條之一第一項第七款
    定有明文；惟依同條第四項之規定，汽車所有人如已善盡查
    證駕駛人駕駛執照資格之注意，或縱加以相當之注意而仍不
    免發生違規者，汽車所有人不受本條之處罰。
三、查汽車駕駛人詹進明於九十四年四月二十二日七時五分許駕
    駛異議人所有之車號ＩＪ－○九八號營業一般大貨車行經宜
    蘭縣蘇澳鎮○○路與大同路口處，因「駕駛執照吊扣期間駕
    駛大型車」違規，遭宜蘭縣警察局警員掣單舉發之事實，有
    宜蘭縣警察局宜警交字第Ｑ00000000號舉發違反道
    路交通管理事件通知單，又經證人詹政翰、詹進明於本院證
    述無誤，復為異議人所不爭執，該事實洵可確定。
四、又證人即受僱於異議人之大貨車駕駛詹政翰於本院證結：「
    （問：九十四年四月二十二日早上七時，在宜蘭縣蘇澳鎮○
    ○路與大同路口時，為何該車係由詹進明駕駛？）因為車子
    前一晚發生事情，在竹東鎮時，因左前輪煞車油管壞掉，在
    竹東鎮找人修理，當天修理完之後已經很晚，快將近翌日凌
    晨三點，當時沿途趕路到蘇澳，因為要放鴿子，因當時我熬
    夜開車人不舒服（提出病歷），然後當時我父親看我人不舒
    服，我跟我父親說我要去後面休息一下，等一下再出發，當
    時我父親就認為可以邊開車沒關係，因當時我在睡覺，我不
    知道。」、「（問：為何詹進明會隨車北上？）因為當天我
    父親認為我一個人太無聊，所以他說要跟我一起去宜蘭放鴿
    子，以前都沒有跟我前去。當時我是從員林鎮出發，我是到
    彰化市的時候再去載我父親。」、「（問：公司派車放鴿子
    ，是否會派另外一人隨車？）不用。因為是平常的訓練，所
    以沒有派人押車。」、「（問：你父親跟車，公司是否知道
    ？）不知道。當天我也沒有跟公司報備，是後來回來的時候
    ，我才有跟公司說。我父親開車也沒有跟公司講。」、「（
    問：你父親是否是公司所僱請之人？）不是。」、「（問：
    公司是否有要求公司的車子不可以讓無駕駛執照之人駕駛？
    ）沒有。這不用問，本來就應該如此。這輛車本來都是我在
    駕駛的。」（見本院九十四年八月十日訊問筆錄第二至三頁
    ）而證人詹政翰所言身體不適一節，有詹政翰高血壓診斷證
    明書一紙可佐，故其所言因過度勞累致令詹明進駕駛之事實
    應可採信；另一證人詹進明即當日違規車輛之駕駛人亦證稱
    ：「（問：九十四年四月二十二日早上七時，在宜蘭縣蘇澳
    鎮○○路與大同路口時，為何係由你駕駛ＩＪ－○九八號大
    貨車？）當天我是和我兒子一起去，因我兒子有高血壓，且
    路途遠，我擔心他的安全，且當時因已經是早上，他說他人
    不舒服，所以臨時由我替他駕駛。」、「（問：駕駛該大貨
    車，公司是否知道？）不知道。我隨車公司的人也不知道。
    」、「（問：是否係公司所僱請？）不是。」（見本院九十
    四年八月十日訊問筆錄第四至五頁）互核證人詹政翰、詹進
    明所述相符，均堪採信，依據渠等之證詞，足資認定證人詹
    政翰係異議人所僱用之大貨車司機，而證人詹進明與異議人
    並無業務上關係，且其隨車北上之事亦為異議人所不知，無
    法為適當之處置；又詹政翰於身體不適改由詹進明代為駕駛
    之際，亦未去電通知或請示異議人，故異議人於此情況縱加
    以相當之注意亦仍不免發生違規事件，應符合前揭道路交通
    管理處罰條例第二十一條之一第四項之汽車所有人免責事項
    ，本件異議為有理由，自應由本院將原處分撤銷，另為受處
    人不罰之諭知。
據上論斷，應依道路交通案件處理辦法第二十條前段，裁定如主
文。
中　　華　　民　　國　　94　　年　　8 　　月　　29　　日
                  交通法庭    法  官  李水源
以上正本證明與原本無異。
如不服本裁定，應於裁定送達後5 日內，向本院提出抗告狀。
中　　華　　民　　國　　94　　年　　8 　　月　　30　　日
                              書記官  廖建興
